臺灣高等法院臺南分院民事裁定　96年度抗字第282號
抗　告　人　巨亞浚渫有限公司
法定代理人　甲○○
相　對　人　僖城營造有限公司
法定代理人　乙○○
上列抗告人因與相對人間侵權行為損害賠償聲請繼續審判事件，
對於中華民國96年9月11日臺灣臺南地方法院所為96年度續字第1
號裁定，提起抗告，本院裁定如下：
    主  文
抗告駁回。
抗告訴訟費用由抗告人負擔。
    理  由
一、抗告人在原審聲請及抗告意旨略以：
（一）依司法院院解字第3264號，民事訴訟法第70條但書所謂選
      任代理人，固包括代理人以自己名義選任複代理人在內。
      另依最高法院39年度臺上字第417 號判決要旨，訴訟代理
      人於其代理權之範圍內選任複代理人，固得依法為之，無
      事先徵求本人同意之必要。惟所謂「選任」，是否為原裁
      定法院所稱之「選擇決定委任」，而得以「委任」行為為
      之，則不無疑問。按「選任」與「委任」不同，此觀民事
      訴訟法第68條、第70條之1第2項、第71條對於訴訟代理人
      分別有「委任」，及同法第70條第1項但書、第70條之1第
      1項之規定「選任」，第70條之1甚至在第1 項規定「選任
      」，在第3 項規定「委任」，可知「選任」與「委任」係
      不同之行為，否則民事訴訟法即無區分「選任」與「委任
      」之必要，應無庸置疑。既然「選任」與「委任」係不同
      之行為，「選任」豈會是「選擇決定委任」？即比「委任
      」多出「選擇決定」，仍為「委任」之一種？
（二）次按若謂「選任」係「選擇決定委任」，則「委任」即無
      「選擇決定」，準此法院或審判長依法律規定為當事人「
      選任」律師為訴訟代理人，即為當事人選擇決定委任律師
      為訴訟代理人，而當事人自行委任訴訟代理人，即不得選
      擇決定訴訟代理人之人選，而僅能被動委任，亦即當事人
      自行委任訴訟代理人，並非當事人選擇決定訴訟代理人之
      人選，而是不知從何而來的人，被當事人委任為訴訟代理
      人，或是他人決定人選由當事人委任。上述邏輯，不論在
      文意上或法理上都完全不通。故「選任」與「委任」之區
      別，顯然並非「選任」比「委任」多出「選擇決定」，亦
      即「選任」並非「委任」之一種。
（三）再者若民事訴訟法第70條但書之條文為「委任代理人，非
      受特別委任不得為之。」而非「選任代理人，非受特別委
      任不得為之」，則受有特別委任之訴訟代理人是否即不得
      「選擇決定委任」何人為複代理人，答案當然是否定的。
      蓋當事人本人委任訴訟代理人，當然是由本人選擇決定人
      選後委任，訴訟代理人委任複代理人，當然也是由訴訟代
      理人選擇決定人選後委任，否則若須由當事人本人選擇決
      定人選，由當事人本人自行委任即可，何須訴訟代理人委
      任，而民事訴訟法第70條但書不稱「委任」，而以「選任
      」定之，顯然「委任」與「選任」之區別絕非「委任」就
      是「委任」，「選任」則為「選擇決定委任」。尤有甚者
      ，若謂「選任」係「選擇決定委任」，則「委任」即非「
      選擇決定委任」，準此蔡淑文律師提出之委任狀，僅記載
      劉錦隆律師「委任」蔡淑文律師為訴訟複代理人，並非記
      載「選任」，則依委任狀記載，蔡淑文律師並非劉錦隆律
      師「選擇決定」委任之複代理人，故非劉錦隆律師依民事
      訴訟法第70條但書選任之代理人，自非合法代理人。
（四）綜上，蔡淑文律師並非合法選任之代理人，原審法院定於
      民國（下同）96年5月29日下午3時30分行言詞辯論之通知
      ，未向抗告人本人或劉錦隆律師送達，而向蔡淑文律師送
      達，即未合法送達，應不生視為抗告人撤回其訴之效力。
      原審法院將「選任」解釋為「選擇決定委任」，認蔡淑文
      律師為合法選任之複代理人，駁回抗告人繼續審判之聲請
      ，顯有違誤，爰抗告求廢棄原裁定等語。
二、按當事人兩造無正當理由遲誤言詞辯論期日者，除別有規定
    外，視為合意停止訴訟程序，如於4 個月內不續行訴訟者，
    視為撤回其訴或上訴；前項訴訟程序停止間，法院於認為必
    要時，得依職權續行訴訟，如無正當理由兩造仍遲誤不到者
    ，視為撤回其訴或上訴，民事訴訟法第191 條定有明文。經
    查原審法院96年度建字第11號侵權行為損害賠償事件，於96
    年5月1日言詞辯論時，當庭諭知改定於96年5月15日下午3時
    40分續行審理，抗告人於該言詞辯論期日無正當理由未到庭
    ，相對人並拒絕為本案之言詞辯論，視為未到庭，即兩造遲
    誤言詞辯論期日，視為合意停止訴訟程序；嗣原審法院依職
    權續行訴訟，定於96年5月29日下午3時30分續行審理，且該
    言詞辯論通知，已於96年5 月17日送達抗告人之複代理人蔡
    淑文律師，亦有送達回證1 紙存卷為憑（均見原審96年度建
    字第11號卷第30、63、64頁），復為兩造所不爭執，自堪信
    實。
三、而按「民事訴訟法第70條第1 項但書所謂選任代理人，不僅
    指代理人以本人名義選任他人為代理人而言，代理人以自己
    名義選任複代理人亦包含在內，司法院著有院解字第3264號
    解釋足參；又按「訴訟代理人除其代理權受有限制或應受特
    別委任之事項外，依民事訴訟法第70條第1 項之規定，有為
    一切訴訟行為之權，故訴訟代理人於其代理權之範圍內選任
    複代理人，自得依法為之，無事先徵求本人同意之必要。」
    亦據最高法院著有39年度臺上字第417 號判決要旨可佐。本
    件抗告人之訴訟代理人劉錦隆律師，有民事訴訟法第70條第
    1項但書之特別代理權，既有該民事委任書1紙在卷足憑（見
    原審96年度補字第52號卷第5 頁），則揆諸上揭說明，劉錦
    隆律師自得以自己名義選任複代理人，是蔡淑文律師既係劉
    錦隆律師之複代理人，自有合法代理抗告人之權限無疑。雖
    抗告人主張：劉錦隆律師並非「選任」蔡淑文律師為本事件
    之代理人，而係「委任」蔡淑文律師為代理人，故蔡淑文律
    師並非抗告人授權劉錦隆律師合法「選任」之代理人，即非
    本事件之合法代理人，應無合法代理抗告人之權限云云。惟
    按「訴訟代理人應於最初為訴訟行為時，提出委任書。」、
    「前項委任或選任，應於每審級為之，但有下列情形之一者
    ，不在此限：(1)當事人就特定訴訟於委任書表明其委任不受
    審級限制，並經公證者；(2)依第585條第1項選任者；民事訴
    訟法第69條第1項前段、第2項定有明文。質言之，當事人本
    人授權他人為訴訟代理人、或有特別代理權之訴訟代理人授
    權他人為複代理人時，均係「委任」該他人為訴訟行為，並
    應於最初為訴訟行為時，提出委任書，是授與他人訴訟代理
    權之行為即為「委任」。又民事訴訟法第70條第1 項但書所
    謂「選任代理人」，僅係為表示該有特別代理權之訴訟代理
    人，得以自己或本人名義「選擇決定委任」何人為複代理人
    ，即僅係表彰有特別代理權之訴訟代理人有「選擇」權而已
    ，該複代理人亦係因受「委任」而有為訴訟代理之權限，故
    「選任」本質上即屬「委任」，尚難僅因「委任」複代理人
    而非「選任」複代理人，即認該複代理人並無合法之訴訟代
    理權。從而抗告人主張劉錦隆律師並非「選任」而係「委任
    」蔡淑文律師為代理人，蔡淑文律師並無合法代理抗告人之
    權限，本件向蔡淑文律師送達，應屬未合法送達云者，已有
    誤會。
四、又參諸最高法院82年度臺抗字第150 號裁判：「本件抗告人
    在原審委任孔令則律師為訴訟代理人，其委任書既載明有為
    一切訴訟行為之權，並授與民事訴訟法第70條第1 項但書所
    列各行為之特別代理權，無須再行指定其為送達代收人。所
    謂一切訴訟行為，包含代受送達在內，即有代受送達之權限
    ，嗣孔令則律師再委任趙平原律師為複代理人，其委任書亦
    載明有為一切訴訟行為之權，對其代理權並未加限制，即有
    代孔令則律師收受送達之權限，原法院向趙平原律師送達判
    決，應屬合法。」意旨，及最高法院87年度臺抗字第302 號
    裁判：「訴訟代理人就其受委任之事件有為一切訴訟行為之
    權，為民事訴訟法第70條第1 項之所明定，所謂一切訴訟行
    為，凡不屬該條項但書所定應受特別委任之事項均包含在內
    ，代受送達亦為一切訴訟行為之一種，訴訟代理人當然有此
    權限，其基此所為之代受送達，即與委任之當事人自受送達
    生同一之效力。且當事人或代理人經指定送達代收人，向受
    訴法院陳明者，依民事訴訟法第133條第1項之規定，既應向
    該代收人為送達，則其訴訟代理人合法委任之複代理人，如
    對其代理權未加限制，應有代該訴訟代理人收受送達之權限
    。」意旨。本件抗告人既委任劉錦隆律師為訴訟代理人，並
    有為一切訴訟行為之權，且授與民事訴訟法第70條第1 項但
    書所列各行為之特別代理權，嗣後劉錦隆律師再委任蔡淑文
    律師為複代理人，其委任書亦載明有為一切訴訟行為之權，
    即有代劉錦隆律師收受送達之權限，是原審法院將 96年5月
    29 日下午3時30分之言詞辯論通知，向複代理人蔡淑文律師
    為送達，應屬合法。而本件96年5月29日下午3時30分之言詞
    辯論期日通知，既已對抗告人為合法送達，乃抗告人於該言
    詞辯論期日無正當理由未到庭，相對人復拒絕為本案之言詞
    辯論，視為未到庭，即兩造第二次遲誤言詞辯論期日，依民
    事訴訟法第191條第2項規定，即生視為撤回其訴之效力至明
    。
五、綜上所述，抗告人主張96年5月29日下午3時30分之言詞辯論
    期日通知，未合法送達抗告人，不生視為撤回抗告人其訴之
    效力，而聲請繼續審判，洵屬無據，不應准許。原審本於同
    上之見解，認抗告人無正當理由，連續遲誤言詞辯論期日 2
    次，依民事訴訟法第191條第2項規定，已視為撤回其訴，並
    依法駁回抗告人繼續審判之聲請，經核認事用法並無不合。
    抗告人抗告意旨，猶執上揭所謂「選任」與「委任」文字不
    同，顯非「選任」比「委任」多出「選擇決定」，亦即「選
    任」並非「委任」之一種等情詞，指摘原裁定不當，求予廢
    棄，為無理由，應予駁回。
六、據上論結，本件抗告為無理由，應依民事訴訟法第495條之1
    第1項、第449條第1項、第95條、第78條，裁定如主文。
中　　華　　民　　國　　96　　年　　10　　月　　12　　日
                  民事第四庭　審判長法　官  王惠一
　　　　　　　　　　　      　　　　法　官  蘇重信
　　　　　　　　　　　      　　　　法　官  林永茂
上為正本係照原本作成。
如不服本裁定，僅得於收受本裁定正本送達後10日內以適用法規
顯有錯誤為理由，向本院提出再抗告狀（須附繕本）依法應繳納
抗告費新台幣 1千元，並委任律師為訴訟代理人，經本院許可後
始可再抗告於最高法院。
中　　華　　民　　國　　96　　年　　10　　月　　12　　日
                                     書記官  謝素嬿
【附記】
民事訴訟法第 495條之1第2項準用同法第466條之1第1、2項規定
：
(1)對於第二審判決上訴，上訴人應委任律師為訴訟代理人。但上
  訴人或其法定代理人具有律師資格者，不在此限。
(2)上訴人之配偶、三親等內之血親、二親等內之姻親，或上訴人
  為法人、中央或地方機關時，其所屬專任人員具有律師資格並
  經法院認為適當者，亦得為第三審訴訟代理人。
民事訴訟法第466條之2：
  上訴人無資力委任訴訟代理人者，得依訴訟救助之規定，聲請
  第三審法院為之選任律師為其訴訟代理人。
